臺灣高雄地方法院刑事判決　　　　　　　 96年度易字第168號
公　訴　人　臺灣高雄地方法院檢察署檢察官
被　　　告　甲○○
上列被告因違反動產擔保交易法案件，經檢察官提起公訴（95年
度偵緝字第3483號），本院判決如下：
    主  文
甲○○動產擔保交易之債務人，意圖不法之利益，將標的物遷移
，致生損害於債權人，處拘役肆拾日，如易科罰金，以銀元佰
元即新臺幣玖佰元折算壹日。
    事  實
一、甲○○於民國94年11月8 日，以動產擔保交易附條件買賣之
    方式，向黃朝龍購買車牌號碼EB-5633 號自用小客車1 輛（
    下稱系爭車輛），為動產擔保交易之債務人。雙方約定價金
    總額新臺幣（下同）293832元，分36期給付，每月1 期，甲
    ○○應自94年12月8 日起至97年11月8 日止，每期付款8162
    元，並約定買賣標的物之自用小客車應存放於甲○○當時位
    在高雄縣大樹鄉○○村○○路新春巷5 號之住處，在分期款
    未付清之前，甲○○僅得依約占有使用，不得任意遷移、出
    賣或為其他處分，黃朝龍於同日旋將上開債權讓與裕融企業
    股份有限公司（下稱裕融公司）。詎甲○○於取得該車後，
    即交付男友丁○○使用，且僅繳納分期款4 期後即未繼續繳
    付，並意圖為不法之利益，於不詳時間，將該車遷移至臺南
    市，而未依上開約定地點放置，致裕融公司追索無著受有損
    害。
二、案經裕融公司訴由臺灣高雄地方法院檢察署檢察官偵查起訴
    。
    理  由
壹、程序方面
　　按被告以外之人於審判外之言詞或書面陳述，除法律有規定
  　者外，不得作為證據；又被告以外之人於審判外之陳述，雖
    不符刑事訴訟法第159 條之1 至第159 條之4 之規定，而經
    當事人於審判程序同意作為證據，法院審酌該言詞陳述或書
    面陳述作成時之情況，認為適當者，亦得為證據，刑事訴訟
    法第159 條第1 項、第159 條之5 第1 項分別定有明文。本
    件被告於本院審判程序時，就檢察官所提出各項傳聞證據之
    證據能力均明示同意有證據能力（見本院卷第13頁），本院
    認該具有傳聞證據性質之證據，並無任何違法取證之不適當
    情形，以之作為證據使用係屬適當，自得採為認定被告犯罪
    事實之證據。
貳、實體方面
一、被告甲○○於本院審理時雖不否認為系爭車輛動產擔保之債
    務人，惟矢口否認有何違反動產擔保交易法犯行，辯稱：我
    男友丁○○有詐欺、毒品前科，我只是他的人頭，他有說會
    負責車貸，我也是被騙的云云。經查：
（一）被告於94年11月8 日，以動產擔保交易之方式，向黃朝龍
      購買車牌號碼EB-5633 號自用小客車，雙方約定價金總額
      293832元，分36期給付，每月1 期，甲○○應自94年12月
      8 日起至97年11月8 日止，每期付款8162元，並約定買賣
      標的物之自用小客車應存放於甲○○當時位在高雄縣大樹
      鄉○○村○○路新春巷5 號之住處，在分期款未付清之前
      ，甲○○僅得依約占有使用，不得任意遷移、出賣或為其
      他處分，嗣黃朝龍將系爭車輛之債權移轉與裕融公司，而
      系爭車輛僅繳付分期款4 期後即未繼續繳納，經裕融公司
      預約定放置地點查訪無著等情，業據被告供承不諱，復有
      動產擔保交易登記申請書、債權讓與暨動產抵押契約書、
      裕融公司客戶拜訪紀錄表、存證信函各1 份附卷可憑，並
      經告訴代理人侯俊宏、乙○○於檢察官偵查中陳述明確，
      自堪信為真實。
（二）被告雖辯稱系爭車輛交其男友丁○○使用，伊只是人頭云
      云。然查，「丁○○」是否確有其人，被告始終無法提出
      其年籍、住址、電話等資料供本院調查審酌，已堪置疑。
      又購買車輛係一般市場正常之交易行為，購買者並無特殊
      身分限制，則若實際購車者為丁○○本人，其何須以被告
      名義購車？有何意圖？自不能無疑。而被告與「丁○○」
      既為男女朋友關係，本件又有繳付4 期之分期款，足見其
      二人至少有使用系爭車輛4 月之久，「丁○○」並非自始
      即將系爭車輛遷移而不知去向。且被告同意以自己名義擔
      任系爭車輛之動產擔保債務人，並親自在債權讓與暨動產
      抵押契約簽名，對於依契約應負擔之責任自當知之甚詳。
      詎被告以系爭車輛貸得上開款項後，明知未得債權人裕融
      公司同意，不得擅自將該車遷離約定存放地點，竟將車輛
      交付其男友「丁○○」使用，進而於無法按時繳納貸款後
      ，將該車遷離上揭約定存放地點，其違反動產擔保交易法
      之犯行，已堪認定，又其既任意將系爭車輛交付其男友「
      丁○○」使用，使「丁○○」獲取使用系爭車輛之利益，
      嗣後僅繳付4 期分期款後，即未依約繳款，主觀上自該當
      「不法利益之意圖」甚明。是被告上開所辯，係屬卸責之
      詞，不足採信。綜上所述，本件事證明確，被告犯行洵堪
      認定。
三、按行為後法律有變更者，適用行為時之法律。但行為後之法
    律有利於行為人者，適用最有利於行為人之法律，刑法第2
    條第1 項定有明文。本件被告行為後，刑法部分條文業於95
    年7 月1 日修正公布後施行，動產擔保交易法第38條債務人
    不法出質標的物罪，原規定法定刑為「三年以下有期徒刑、
    拘役或科或併科六千元以下罰金」，且依修正前刑法第33條
    第5 款及罰金罰鍰提高標準條例第1 條前段，規定罰金數額
    應為10元以上；然修正後刑法第33條第5 款提高罰金數額為
    新臺幣1,000 元以上，並以百元計算之。是以該罪修正後關
    於有期徒刑、拘役等自由刑雖未加以變更，惟就罰金數額下
    限則予以提高，故修正後之法律效果對行為人而言較屬不利
    。依前開規定，本件應適用舊法規定對被告論罪科刑。
四、核被告所為，係犯動產擔保交易法第38條之擅自遷移標的物
    罪。審酌被告行為時並無前科紀錄，有卷附臺灣高等法院被
    告前案紀錄表可憑，明知為動產擔保交易之債務人，不得將
    標的物任意遷移，竟為圖不法利益，擅自遷移系爭車輛價格
    高昂之汽車，且拒絕繳交之款項達20餘萬元，使裕融公司蒙
    受非輕之損害，迄今仍未與告訴人達成民事和解，賠償損害
    ，惟系爭車輛業經取回，有裕融公司取回車輛報告書1 紙附
    卷可稽（見偵查卷第24頁），損害已有降低等一切情狀，量
    處如主文所示之刑。
五、末按關於易科罰金之折算標準，依修正前刑法第41條第1 項
    前段規定：「犯最重本刑為五年以下有期徒刑以下之刑之罪
    ，而受六個月以下有期徒刑或拘役之宣告，因身體、教育、
    職業、家庭之關係或其他正當事由，執行顯有困難者，得以
    一元以上三元以下折算一日，易科罰金。」且被告行為時之
    易科罰金折算標準，依修正前罰金罰鍰提高標準條例第2 條
    前段（現已刪除）之規定，本係就其原定數額提高為100 倍
    折算1 日，故被告行為時之易科罰金折算標準乃以銀元3 百
    元折算1 日，經折算後應以新臺幣9 百元折算為1 日。惟修
    正後刑法第41條第1 項前段則規定：「犯最重本刑為五年以
    下有期徒刑以下之刑之罪，而受六個月以下有期徒刑或拘役
    之宣告者，得以新臺幣一千元、二千元或三千元折算一日，
    易科罰金。」乃提高原規定易科罰金之折算標準。比較新舊
    法，以舊法規定於被告為有利，爰依舊法相關規定諭知如主
    文所示易科罰金之折算標準。
據上論斷，應依刑事訴訟法第299 條第1 項前段，動產擔保交易
法第38條，刑法第11條前段、第2 條第1 項前段、修正前刑法第
41條第1 項前段，修正前罰金罰鍰提高標準條例第1 條前段、刪
除前同條例第2 條，判決如主文。
本案經檢察官丙○○到庭執行職務。
中　　華　　民　　國　　96　　年　　4 　　月　　20　　日
            鳳山刑事第二庭  審判長法  官  黃建榮
                                  法  官  洪珮婷
                                  法  官  李嘉益
以上正本證明與原本無異。
如不服本判決，應於收受送達後10日內向本院提出上訴書狀。
中　　華　　民　　國　　96　　年　　4 　　月　　20　　日
　　　　　　　　　　　　　　　　　書記官  郭南宏
附錄本件判決論罪科刑法條：
動產擔保交易法第38條
動產擔保交易之債務人，意圖不法之利益，將標的物遷移、出賣
、出質、移轉、抵押或為其他處分，致生損害於債權人者，處3
年以下有期徒刑、拘役或科或併科6,000元以下之罰金。
